【裁判字號】    97,交聲,214
【裁判日期】    971211
【裁判案由】    違反道路交通管理處罰條例聲明異議
【裁判全文】
臺灣苗栗地方法院交通事件裁定         97年度交聲字第214號
原處分機關  交通部公路總局新竹區監理所苗栗監理站
異  議  人
即受處分人  乙○○
                    樓
代  理  人  甲○○
                    樓
上列異議人即受處分人因違反道路交通管理處罰條例案件，對於
原處分機關於民國97年10月13日所為之竹監苗字第裁54-CV00000
00號處分（原舉發案號：北縣警交字第CV0000000 號）聲明異議
，本院裁定如下：
    主  文
異議駁回。
    理  由
一、按汽車駕駛人，行經有燈光號誌管制之交岔路口闖紅燈，處
    新臺幣（下同）1,800元以上5,400元以下罰鍰，又汽車駕駛
    人，有違反道路交通管理處罰條例第53條情形者，除依原條
    款處罰鍰外，並記違規點數3 點，道路交通管理處罰條例第
    53條第1 項、第63條第1 項第3 款，分別定有明文。
二、原處分意旨略以：異議人即受處分人乙○○於民國97年5 月
    1 日13時39分許，騎乘車牌號碼OHY-115 號重型機車行經臺
    北縣新莊市○○路502 巷處，為臺北縣政府警察局新莊分局
    員警舉發「闖紅燈」違規；嗣異議人於舉發通知單所載期限
    內到案申訴，經原處分機關函請原舉發單位查覆後，仍認異
    議人有上開違規行為明確，乃依道路交通管理處罰條例第53
    條第1 項、第63條第1 項第3 款暨違反道路交通管理事件統
    一裁罰基準及處理細則第41條第4 項規定，裁處異議人罰鍰
    1,800 元，並記違規點數3 點，原處分並無不法等語。
三、異議意旨略以：異議人騎機車緊跟著公車右側行駛，因公車
    的高度阻礙視線，使異議人無法看見左上方之紅燈，且公車
    也是同時前進行駛，因此誤以為是綠燈行駛，又警察從後方
    拍照亦有問題，原處分機關舉發異議人有欠合理，為此向法
    院提出異議，請求撤銷原處分等語。
四、經查：
（一）異議人對於在上揭時間，騎乘車號OHY-115 號重型機車行
      經臺北縣新莊市○○路502 巷處設有燈光號誌管制交岔口
      之事實，並不否認，且有原舉發單位即臺北縣政府警察局
      舉發違反道路交通管理事件通知單1 份、採證照片3 張在
      卷足憑。
（二）異議人辯稱視線被公車阻擋乙節。依證人即舉發本件違規
      之臺北縣政府警察局新莊分局警員蔡玟龍，於97 年11 月
      25日本院調查時具結證稱：「在號誌燈從黃燈轉換紅燈時
      ，我們有預設立場，會先拍照，如紅燈時在停止線停下，
      我們不會開罰，本件照了三張，第一張是在停止線之前，
      第二張在路中，第三張已經到下個路口，照片是我拍的」
      、「（依照片內容，異議人的機車會被公車擋住視線，而
      看不到燈號嗎？）我當時沒有被擋住，我看得到」、「（
      異議人可否看得到？）可以」、「（你拍照時，紅燈多久
      了？）至少1 秒以後」、「對向502 巷也是雙向車道，旁
      邊有道路施工，所以停止線不是清楚，但斑馬線很清楚，
      我以斑馬線為基準。」等語，有上開日期之訊問筆錄在卷
      可參。衡諸證人蔡玟龍係依法執行公務之人員，與異議人
      素不相識，並無宿怨，亦無仇隙，應無甘冒自身觸犯偽證
      罪之風險而設詞誣攀之理，故其證言應堪採信。
（三）又觀諸卷附上開證人所拍攝之採證照片，異議人所騎乘之
      機車並未緊隨公車正後方而係在右側後方，且臺北縣新莊
      市○○路502 號巷口處，分別於東西兩側設有燈光號誌，
      異議人並非只能觀看較遠處之東則燈光號誌，而仍有較近
      之西側燈光號誌可資觀看遵循，尚不至因公車行駛於其左
      前方而擋住視線，且異議人之車輛被拍照時，確係已經過
      斑馬線，而有闖紅燈之行為，是異議人上開所辯，洵非可
      採。
（四）異議人又辯稱警察不得從後方拍照採證乙節。依證人蔡玟
      龍證稱：「如在前方拍照，拍不到車牌，從96年1 月1 日
      開始恢復可以在路邊拍照告發，之前有一段時間不行，因
      事故頻繁。」等語（見本院卷第41頁），復參以內政部警
      政署自96年1 月1 日起，增列取締「闖紅燈」（不含紅燈
      右轉、迴轉），得採「隱藏性執法」，員警執勤位置允許
      不在公開處所等情，有該署95年12月25日警署交字第0950
      16 5080 號函1 份可證，故本件警察在異議人車輛後方拍
      照採證之舉，於法尚無不符，堪屬可採。
（五）再者，人民違反法律上之義務而應受行政罰之行為，法律
      無特別規定時，雖不以出於故意為必要，仍須以過失為其
      責任條件；但應受行政罰之行為，僅須違反禁止規定或作
      為義務，而不以發生損害或危險為其要件者，推定為有過
      失，於行為人不能舉證證明自己無過失時，即應受處罰（
      司法院大法官會議釋字第275 號解釋意旨參照）。而汽車
      駕駛人對於道路交通狀況之掌握，本應隨時保持注意義務
      ，以免突發狀況發生，來不及反應、手足無措，致危害自
      身及其他用路人之交通安全。本件異議人既稱前方公車高
      度遮避視線，理應提高注意義務，減速慢行，並保持足夠
      之安全車距，以於駕駛時看清車前狀況、遵守號誌，且依
      當時天候尚佳、視線良好、無障礙物之情況，異議人因疏
      忽，未能保持安全車距，致駕駛時無法看清前方號誌而為
      本件違規行為，自有過失甚明。異議人雖辯稱公車也是同
      時前進行駛，致異議人誤以為是綠燈而跟著行駛云云，惟
      其所辯無非事後卸責之詞，委無足採，縱然為真，基於不
      法者不得主張平等權之原則，其他車輛是否闖紅燈前行，
      亦無法作為異議人得為違規行為之正當理由。
（六）另交通警員掣單舉發違反道路交通管理處罰條例所列之違
      規事實，本質上為行政處分，係公務員基於職務上權力，
      依法就特定之具體事件所為具公法上效果之單方行政行為
      ，基於公務員為公法上行為具有公信力之原則，該行政處
      分當可被推定為有效。且本件查無任何證據足資證明執勤
      員警有何捏造事實違法取締之不法情事，而異議人亦未就
      執勤員警之舉發如何有誤，提出相關證據以供本院調查，
      則執勤員警本其維護交通秩序、安全職責所為之舉發，自
      應受到合法、正確之推定，異議人所為之指摘，經核並無
      依據。據此，異議人有於上述時、地駕車行經有燈光號誌
      管制之交岔路口闖紅燈行為，且經合法舉發一事應堪認定
      。
五、綜上所述，本件異議人既有上開闖紅燈之違規行為，原處分
    機關依道路交通管理處罰條例第53條第1 項、第63條第1 項
    第3 款之規定及違反道路交通管理事件統一裁罰基準表，裁
    處異議人罰鍰1,800 元，並記違規點數3 點，核無違法或不
    當之情事，聲明異議意旨僅執前詞，任意指摘原處分，並無
    理由，應予駁回。
六、據上論斷，應依道路交通管理處罰條例第87條第2 項，道路
    交通案件處理辦法第19條，裁定如主文。
中    華    民    國    97    年    12    月    11    日
                  交通法庭  法  官  林 卉 聆
以上正本證明與原本無異。
如不服本裁定，應於裁定送達後5 日內向本院提出抗告狀。
                            書記官  楊 慧 萍
中    華    民    國    97    年    12    月    11    日


司法院資訊處製作；財團法人民間司法改革基金會備份。
